臺灣板橋地方法院刑事判決　　　　　　 99年度交訴字第198號
公　訴　人　臺灣板橋地方法院檢察署檢察官
被　　　告　范宸菘
上列被告因公共危險等案件，經檢察官提起公訴（99年度偵字第
20313 號），本院判決如下：
    主  文
范宸菘因過失傷害人，處拘役伍拾伍日，如易科罰金，以新臺幣
壹仟元折算壹日；又駕駛動力交通工具肇事，致人受傷而逃逸，
處有期徒刑柒月。
    事  實
一、范宸菘於民國99年6 月24日上午6 時54分許，駕駛車牌號碼
    8393-QK 號自用小客車，沿臺北縣蘆洲市（現改制為新北市
    蘆洲區，下同）集賢路往中山一路方向行駛，行經臺北縣蘆
    洲市○○路與信義路口，欲右轉往中山一路73巷之際，本應
    注意行經無號誌之交岔路口時，應減速慢行，且汽車行駛時
    ，駕駛人應注意車前狀況，並隨時採取必要之安全措施，而
    依當時天候晴，有晨光，路面鋪設柏油、乾燥、無缺陷，且
    道路無障礙物、視距良好，並無不能注意之情形，竟疏未注
    意而貿然右轉，致前開車輛左前車頭不慎撞及由林吳寶貴所
    騎坐而正停等在路旁之腳踏車正後方，使林吳寶貴人車倒地
    ，因而受有頭部外傷併顱內出血、全身多處擦傷及瘀青等傷
    害；詎范宸菘於肇事後，理應停留在現場，採取報警救護或
    其他必要措施，竟基於肇事逃逸之犯意，未留在現場報警處
    理或救護傷患，旋即駕車逃離現場，幸經路人報警處理，嗣
    由員警調閱前開路口監視錄影畫面，始循線查悉上情。
二、案經林吳寶貴訴由臺北縣政府警察局（現改制為新北市政府
    警察局，下同）移送臺灣板橋地方法院檢察署檢察官偵查起
    訴。
    理  由
壹、有關證據能力部分：刑事訴訟法第159 條第1 項雖規定，被
    告以外之人於審判外之言詞或書面陳述，除法律有規定外，
    不得作為證據。惟同法第159 條之5 明定：「被告以外之人
    於審判外之陳述，雖不符前4 條之規定，而經當事人於審判
    程序同意作為證據，法院審酌該言詞陳述或書面陳述作成時
    之情況，認為適當者，亦得為證據。」、「當事人、代理人
    或辯護人於法院調查證據時，知有第159 條第1 項不得為證
    據之情形，而未於言詞辯論終結前聲明異議者，視為有前項
    之同意。」，其立法理由在於傳聞證據未經當事人之反對詰
    問予以核實，乃排斥其證據能力。惟當事人如放棄對原供述
    人之反對詰問權，於審判程序表示同意該等傳聞證據可作為
    證據，此時，法院除認該傳聞證據欠缺適當性外，自可承認
    其證據能力。又當事人、代理人或辯護人於調查證據時，知
    有刑事訴訟法第159 條第1 項不得為證據之情形，卻表示「
    對於證據調查無異議」、「沒有意見」等意思，而未於言詞
    辯論終結前聲明異議者，應視為已有將該等傳聞證據採為證
    據之同意，最高法院93年度台上字第3533號、94年度台上字
    第2976號判決亦採同一見解。經查：本案被告范宸菘及檢察
    官於本院審判期日，對於下列經本院調查之證據方法，均表
    示對證據能力不爭執，復於審判期日就本院一一提示之前揭
    證據方法於言詞辯論終結前，均亦未就所調查之證據主張有
    刑事訴訟法第159 條第1 項不得為證據之情形，是參照上開
    說明要旨，本案經調查之證據，均有證據能力，合先敘明。
貳、實體方面：
一、訊據被告范宸菘固對於伊於前開時、地，駕駛該車而不慎撞
    及告訴人林吳寶貴，致告訴人受有前開傷勢，且伊並未留在
    現場報警處理或救護傷患之事實，惟矢口否認有何肇事逃逸
    之犯行，並辯稱：伊並沒有看到告訴人，伊並不知道伊有撞
    到告訴人云云置辯。經查：
(一)、被告於前開時、地，駕駛該車而不慎撞及告訴人，致告訴人
    受有前開傷勢之事實，業據被告坦認屬實，核與證人即告訴
    人林吳寶貴於警詢、偵訊及本院審理時具結證述、證人即告
    訴人之配偶林鈿中於警詢、偵訊及本院審理時具結證述之情
    節大致相符，並有道路交通事故現場圖、道路交通事故調查
    報告表(一)、(二)、現場及監視器翻拍照片合計19張、新光吳火
    獅紀念醫院乙種診斷證明書1 紙、告訴人受傷照片合計6 張
    、本院勘驗筆錄1 份暨車輛勘查照片、監視器錄影翻拍照片
    合計21張（詳見偵查卷第6 至9 、23至33、35、36、59至61
    頁，本院卷第25至45頁）在卷可稽，是被告前開供述，核與
    事實相符，堪以採信。又按行車經過無號誌之交岔路口時，
    應減速慢行，且汽車行駛時，駕駛人應注意車前狀況，並隨
    時採取必要之安全措施，道路交通安全規則第93條第1 項第
    2 款及第94條第3 項分別定有明文。查被告領有適當之駕駛
    執照，此有證號查詢汽車駕駛人乙紙（詳見偵查卷第37頁）
    在卷可證，是其對於前開規定，自應知之甚詳，且依當時天
    候晴，有晨光，路面鋪設柏油、乾燥、無缺陷，且道路無障
    礙物、視距良好，並無不能注意之情形，此有前開道路交通
    報告表可參，被告竟疏未注意而貿然右轉，致其前開車輛左
    前車頭不慎撞及由告訴人所騎坐而正停等在路旁之腳踏車正
    後方，使告訴人人車倒地，因而受有上開傷勢，已如前述，
    則被告前開行為顯有過失，且其過失行為與告訴人前開傷害
    結果間，有相當因果關係甚明。故被告過失傷害之犯行，堪
    以認定屬實。
(二)、再查，被告於前開車禍後，並未停留在現場報警處理或救護
    告訴人乙節，業據被告供述明確，核與證人即告訴人於警詢
    、偵訊及本院審理時證述、證人林鈿中於警詢、偵訊及本院
    審理時證述、證人即員警洪晨輔於偵訊時證述之情節大致相
    符，並有臺北縣政府警察局疑似道路交通事故肇事逃逸追查
    表1 紙（詳見偵查卷第35頁）及本院勘驗筆錄1 份附卷可證
    。復參酌證人林鈿中於警詢及本院審理時具結證稱：林吳寶
    貴騎自行車到家門口，還沒有下車，突然間有部黑色馬自達
    從集賢路急速大轉彎右轉至中山一路73巷，因為速度太快轉
    彎太大圈，該小客車車頭左側部位撞到自行車後車尾，撞到
    後自行車人車倒地；該自行車後方的鋼圈被撞到，後面座位
    的行李架也彎曲等語（詳見偵查卷第21頁、本院卷第61頁反
    面），及證人即目擊證人吳明通於偵訊時具結證稱：我騎摩
    托車在蘆洲市○○路與信義路口等紅綠燈，對方從十字路口
    開過來，他轉彎轉太大，車撞到婦人的腳踏車，婦人立刻倒
    地；（問：為何說他一定知道撞到？）因為撞擊很大力，聲
    音很大，我在對向有聽到聲音等語（詳見偵查卷第67至68頁
    ）明確，且有前開現場圖及現場照片可證，並經本院勘驗前
    開路口監視器錄影畫面可知，被告駕駛前開車係於同日06時
    54分47秒出現並行駛經過中山一路73巷口，並於同日06時54
    分50秒右轉駛入前開巷口，而被告右轉彎的角度，經與於同
    日6 時54分30秒行經告訴人前面並右轉進入該巷口的自小客
    車之轉彎角度相較，有明顯過大乙節，此有前開本院勘驗筆
    錄暨監視器翻拍照片2 張（詳見本院卷第25、30 至 32、35
    至36頁）可證，是證人林鈿中、吳明通前開證述，即屬有據
    ，況證人吳明通僅係本案之目擊證人，與被告、告訴人並非
    熟識，自無虛詞構陷被告而偏袒告訴人之理，則證人林鈿中
    、吳明通前開證述，堪以採信。復觀諸前揭自行車被撞後之
    照片所示（詳見偵查卷第26至27頁），前揭自行車後方鋼圈
    及行李架確呈彎曲變形之型態，顯見前揭自行車遭撞擊之力
    道非輕，而證人吳明通於案發時既係在本件車禍地點的對向
    車道上，且集賢路往中山一路方向有3 車道，並於右側尚有
    同向之信義路1 車道，此有上開現場照片（詳見偵查卷第24
    、25頁）足證，證人吳明通尚可聽到撞擊聲響，何以被告係
    該車之駕駛人，卻未聽到撞擊聲音或察覺有異？此顯悖於常
    情。故被告辯稱：伊不知道有撞到告訴人云云，屬事後推諉
    卸責之詞，不足採信。因而，被告駕車肇事後，其主觀上既
    已知悉其駕車撞到告訴人並因此致其受傷，客觀上卻仍未停
    留在現場報警處理或救護告訴人，其前開肇事逃逸之事實，
    足堪認定無訛。
(三)、綜上所述，被告於前開時、地，駕駛前開車輛不慎撞傷告訴
    人，且於肇事後並未停留在現場報警處理或救護告訴人之事
    實，堪以認定屬實。本件事證已臻明確，被告犯行堪以認定
    ，應予依法論科。
二、核被告所為，係犯刑法第284 條第1 項前段之過失傷害罪及
    同法第185 條之4 肇事逃逸罪。又被告前開二犯行，犯意各
    別，行為互殊，應予分論併罰。爰審酌被告因過失而與告訴
    人發生擦撞而肇事，造成告訴人受傷，卻駕車離去現場，迄
    今仍未賠償告訴人所受之損失；惟兼衡被告先無前科紀錄，
    此有臺灣高等法院被告前案紀錄表1 份附卷可考，是其素行
    尚可，且犯後坦承過失傷害犯行，卻仍否認肇事逃逸犯行之
    態度，及雙方因為和解金額認知差距過大（告訴人提起附帶
    民事賠償請求給付新臺幣〈下同〉140 萬元，而被告依其經
    濟狀況能力僅願意賠償告訴人12萬元），致未能達成和解，
    以及被告之生活狀況、智識程度等一切情狀，分別量處如主
    文所示之刑，並就過失傷害部分，諭知易科罰金之折算標準
    ，以資懲儆。
據上論斷，應依刑事訴訟法第299 條第1 項前段，刑法第284 條
第1 項前段、第185 條之4 、第41條第1 項前段，刑法施行法第
1條 之1 第1 項、第2 項前段，判決如主文。
本案經檢察官王筱寧到庭執行職務。
中    華    民    國   100    年    2     月    16    日
                  交通法庭  審判長法  官  林淑婷
                                  法  官  陳昭筠
                                  法  官  饒金鳳
以上正本證明與原本無異。
如不服本判決，應於判決送達後10日內，向本院提出上訴書狀，
且上訴書狀應敘述具體理由，而上訴書狀未敘述上訴理由者，應
於上訴期間（即自收受判決書之翌日起算10日）屆滿後20日內補
提理由書。
                                  書記官  許雅琪
中    華    民    國   100    年    2     月    17    日
附錄本案論罪科刑法條全文：
中華民國刑法第284 條：
因過失傷害人者，處6 月以下有期徒刑、拘役或5 百元以下罰金
，致重傷者，處1 年以下有期徒刑、拘役或5 百元以下罰金。
從事業務之人，因業務上之過失傷害人者，處1 年以下有期徒刑
、拘役或1 千元以下罰金，致重傷者，處3 年以下有期徒刑、拘
役或2 千元以下罰金。
中華民國刑法第185 條之4 ：
駕駛動力交通工具肇事，致人死傷而逃逸者，處6 月以上5 年以
下有期徒刑。